臺灣新北地方法院民事判決
111年度訴字第622號
原      告  陳文旭
被      告  葉木林
上列當事人間請求侵權行為損害賠償事件，原告就本院刑事庭詐
欺案件提起刑事附帶民事訴訟（110 年度審簡附民字第6 號），
經本院刑事庭裁定移送前來，本院於民國111 年6 月1 日言詞辯
論終結，判決如下：
     主  文
被告應給付原告新臺幣伍萬元，及自民國一一○年九月三十日起
至清償日止，按週年利率百分之五計算之利息。
訴訟費用由被告負擔。
本判決第一項得假執行。但被告以新臺幣伍萬元為原告預供擔保
，得免為假執行。
    事實及理由
壹、程序部分：
    按訴狀送達後，原告不得將原訴變更或追加他訴，但擴張或
    減縮應受判決事項之聲明者，不在此限，民事訴訟法第255
    條第1 項但書第3 款定有明文。查：原告起訴聲明第一項原
    以：被告應賠償原告新臺幣（下同）60萬元，並自起訴狀繕
    本送達之翌日至清償日止，按年利率5%計算之利息等語（見
    附民卷第5 頁）。嗣於民國111 年6 月1日言詞辯論時將聲
    明第一項請求減縮為被告應給付原告5萬元，及自起訴狀送
    達翌日起至清償日止，按年利率5%計算之利息等語。衡酌原
    告上揭訴之變更，係屬減縮應受判決事項之聲明，且其所請
    求之基礎事實核屬同一，參諸前揭規定，應予准許，合先敘
    明。
貳、實體部分：
一、原告起訴主張：被告於109 年5 月5 日18時30分許，在新北
    市板橋區重慶路與光明街口之統一便利超商內，將其申設之
    中國信託商業銀行帳號000000000000號帳戶（下稱中國信託
    銀行帳戶）之存摺、印章及提款卡，交付真實姓名、年籍不
    詳自稱「劉奇生」之成年男子，並當場告知提款卡密碼，「
    劉奇生」則承諾每月給付2 萬元報酬。同年5 月28日14時46
    分許「劉奇生」所屬詐欺集團成員透過交友軟體Skout 結識
    原告，並以通訊軟體LINE佯稱可藉由香港TTK 貨幣網站，投
    資虛擬貨幣以獲利，致原告限於錯誤，依指示臨櫃匯款5 萬
    元至上開帳戶而受有損害，爰依侵權行為之法律關係，提起
    本件訴訟，聲明：被告應給付原告5 萬元，及自本起訴狀繕
    本送達翌日起至清償日止，按年利率5% 計算之利息等語。
二、被告則以：刑案案件（110 年度審簡字第369 號）我認罪，
    當時是因為經商失敗跟地下錢莊借錢，被逼得走投無路，自
    稱「劉奇生」之人表示將中國信託銀行帳戶出借，一個月可
    以減少2萬元之債務等語，請求駁回原告之訴等語。
三、本院得心證之理由：
　㈠經查，被告知悉依一般社會生活之通常經驗，一般人無故取
    得他人金融帳戶使用之行徑常與財產犯罪之需要密切相關，
    而應有相當之智識程度可預見提供金融帳戶之存摺、提款卡
    及密碼等資料予不明人士使用，將有被詐欺集團利用作為詐
    欺取財犯罪工具之虞，且藉以逃避執法機關之追查，惟仍基
    於縱有人持其提供之金融帳戶犯罪亦不違反其本意之幫助詐
    欺取財之不確定故意，於109 年5 月5 日18時30分許，在新
    北市板橋區重慶路與光明街口之統一便利超商內，將其所有
    中國信託銀行帳戶之存摺、印章及提款卡，交付真實姓名、
    年籍不詳自稱「劉奇生」之成年男子，並當場告知提款卡密
    碼，「劉奇生」則承諾每月給付新臺幣2 萬元之報酬予被告
    。俟「劉奇生」所屬詐欺集團成員取得上開中國信託銀行帳
    戶後，即基於意圖為自己不法所有之犯意聯絡，向原告佯稱
    可藉由香港TTK 貨幣網站，投資虛擬貨幣以獲利，致原告陷
    於錯誤，於109年5月28日臨櫃匯款5萬元至中國信託銀行帳
    戶而受有損害等情，被告並不爭執（見本院卷第54頁），且
    被告因前情涉犯幫助詐欺取財罪，經臺灣新北地方檢察署檢
    察官提起公訴，被告自白犯罪，並經本院刑事庭以110 年度
    審簡字第369 號判決認定被告犯幫助詐欺取財罪，有該刑事
    判決附卷可稽（見本院卷第11頁至第17頁），業據本院調閱
    該刑案電子卷確認無訛，核與原告之主張相符，堪信屬實。
　㈡按因故意或過失，不法侵害他人之權利者，負損害賠償責任
    。故意以背於善良風俗之方法，加損害於他人者亦同。違反
    保護他人之法律，致生損害於他人者，負賠償責任。但能證
    明其行為無過失者，不在此限，分別為民法第184 條第1 項
    、第2 項所明定。次按數人共同不法侵害他人之權利者，連
    帶負損害賠償責任，不能知其中孰為加害人者，亦同；造意
    人及幫助人，視為共同行為人，民法第185 條亦定有明文。
    可知民事上之共同侵權行為與刑事上之共同正犯，其構成要
    件並不完全相同，共同侵權行為之成立，以各加害行為有客
    觀的共同關連性，亦即各加害行為均為其所生損害之共同原
    因為已足，不以各行為人間有意思聯絡為必要，其行為係出
    於故意或過失，在所不問，雖僅其中一人為故意，他為過失
    ，亦得成立（最高法院83年度台上字第742號裁判要旨參照
    ），是被告之幫助詐欺行為，亦視為共同行為人，且詐欺集
    團之詐欺行為、被告幫助詐欺行為，均與原告所受損害5萬
    元間具相當因果關係，是原告請求被告負侵權行為損害賠償
    責任，為屬有據。
  ㈢末按給付無確定期限者，債務人於債權人得請求給付時，經
    其催告而未為給付，自受催告時起，負遲延責任。遲延之債
    務，以支付金錢為標的者，債權人得請求依法定利率計算之
    遲延利息。應付利息之債務，其利率未經約定，亦無法律可
    據者，週年利率為5%，民法第229 條第2 項、第233 條第1
    項前段、第203 條定有明文。經查，本件係侵權行為損害賠
    償之債，自屬無確定期限者，而本件刑事附帶民事訴訟起訴
    狀繕本於110 年9 月29 日送達被告，有本院送達證書附卷
    可憑（見本院審簡附民卷第15 頁），是原告請求被告給付
    自110 年9 月30 日起至清償日止，按年息5%計算之遲延利
    息，洵屬可採。
四、綜上所述，原告依民法第184 條第1 項前段之規定，請求被
    告給付5萬元，及自110 年9 月30 日起至清償日止，按週年
    利率5%計算之利息，為有理由，應予准許。
五、本判決主文第1 項命被告應給付之金額未逾50萬元，依民事
    訴訟法第389 條第1 項第5 款規定，應依職權宣告假執行，
    併依同法第392 條第2 項，依職權為被告預供擔保，得免為
    假執行之宣告。
六、本件事證已臻明確，兩造其餘攻擊防禦方法及所提證據，經
    本院斟酌後，認均不足以影響本判決之結果，自無逐一詳予
    論駁之必要，併此敘明。
七、訴訟費用負擔之依據：民事訴訟法第78條。
中　　華　　民　　國　　111 　年　　6 　　月　　17　　日
                  民事第六庭    法　官　宋家瑋
以上正本係照原本作成
如對本判決上訴，須於判決送達後20日內向本院提出上訴狀。如
委任律師提起上訴者，應一併繳納上訴審裁判費。
中　　華　　民　　國　　111 　年　　6 　　月　　17　　日
                            書記官　張韶安